【裁判字號】    96,交聲,1122
【裁判日期】    970131
【裁判案由】    違反道路交通管理處罰條例聲明異議
【裁判全文】
臺灣臺北地方法院交通事件裁定        96年度交聲字第1122號
原處分機關  臺北市交通事件裁決所
異  議  人  乙○○
即受處分人
上列異議人即受處分人因違反道路交通管理處罰條例案件，對於
臺北市交通事件裁決所民國96年9月12日所為北市裁二字第裁22-
A1A222627號處分（原舉發通知單案號：北市警交大字第A1A2226
27號），聲明異議，本院裁定如下：
    主  文
異議駁回。
    理  由
一、原處分意旨略以：異議人即受處分人乙○○於民國96年6月
    15日18時55分許，駕駛車牌號碼6D-803號營業小客車，行經
    臺北市○○○路○段與南昌路路口之行人穿越道時，因有行
    人甲○○穿越，異議人未暫停禮讓行人先行通過，並肇事致
    甲○○受傷，經臺北市政府警察局交通警察大隊掣單舉發，
    原處分機關乃依道路交通管理處罰條例第44條第2項、第61
    條第3項規定，裁處異議人罰鍰新臺幣（下同）1800 元，並
    加計違規點數3點。
二、異議意旨略以：伊固於上開時間駕駛系爭車輛搭載乘客沿臺
    北市○○○路行駛，行經該處欲右轉駛入南昌路時，確定並
    無行人欲穿越馬路方右轉駛過，行人甲○○是在伊行駛過行
    人穿越道而進入南昌街口時，才邊走邊看廣告文件而撞上異
    議人車輛之右側後視鏡，因之跌倒受傷，並非伊車輛前方、
    右前方甚或是左前方撞擊行人，伊並無任何違規，為此聲明
    異議，請求撤銷原處分云云。
三、按「汽車行駛時，駕駛人應注意車前狀況及兩車併行之間隔
    ，並隨時採取必要之安全措施」、「汽車行經行人穿越道，
    遇有行人穿越時，無論有無交通指揮人員指揮或號誌指示，
    均應暫停讓行人先行通過」，道路交通安全規則第94條第3
    項、第103條第2項分別定有明文。復按汽車駕駛人，駕駛汽
    車行經行人穿越道有行人穿越時，不暫停讓行人先行通過者
    ，處1,200元以上3,600元以下罰鍰；汽車駕駛人，駕駛汽車
    違反道路交通安全規則，因而肇事致人受傷者，記違規點數
    3 點，道路交通管理處罰條例第44條第2項、第61條第3項規
    定甚明。
四、經查：
    (一)本件異議人駕駛系爭營業小客車行經肇事地點時，在行人
      穿越道上與穿越道路之行人甲○○發生碰撞而肇事，致甲
      ○○受有左手肘擦傷、左小腿瘀傷及頸部扭傷之傷害等情
      ，此有臺北市政府警察局交通警察大隊道路交通事故初步
      分析研判表、現場圖、補充資料表、交通事故談話紀錄表
      、國立臺灣大學醫學院附設醫院出具之診斷證明書各1份
      附卷可參，並有肇事地點附近路口監視錄影器翻拍照片在
      卷可稽（見96年度偵字第22049號卷第34頁至第40頁），
      足見甲○○確實在行人穿越道遭受異議人駕駛車輛所撞擊
      。
    (二)異議人雖辯稱係行人甲○○在伊駛過後突然衝出撞擊伊車
      右後視鏡云云，然證人甲○○於另案偵查中具結後證稱：
      案發當時徒步從東向西沿著行人穿越道欲穿越南昌路返家
      ，異議人開計程車從和平西路右轉進入南昌路，他沒有減
      速，他車子的右前方撞到我身體左側臀部等語（見同上偵
      卷第5頁），而證人即臺北市政府警察局中正二分局南昌
      派出所員警陳登進亦結證稱：當時在和平西路與南昌路口
      執行交通崗勤務，看到有個行人沿著行人穿越道由南昌路
      往和平東路方向走，行人號誌燈是綠燈，都已經快到騎樓
      了，此時有部計程車從和平西路右轉南昌路，雖然車速不
      快、轉的角度不大，但沒有暫停讓行人先通過，就在行人
      穿越道上撞到該行人，是車子右前方保險桿處撞到行人等
      語（見同上卷第52頁至第53頁），證人甲○○、陳登進證
      述本件車禍事故發生經過及情節，互核相符，而證人陳登
      進為臺北市政府警察局中正二分局南昌派出所之員警，僅
      係於執行勤務適時目睹本件車禍發生而上前處理，其與異
      議人、證人甲○○素不相識，亦無怨隙恩仇，於本案復無
      利害關係，應無甘冒觸犯偽證之罪責，故意構詞誣陷異議
      人而迴護甲○○之必要，證人甲○○、陳登進所為證述應
      屬可採。
    (三)況卷附之肇事地點附近路口監視錄影器翻拍照片（見同上
      偵卷第34頁至第40頁），於監視器畫面顯示「2007/06/15
      ,18:54:42至44」，1 名女子（即甲○○）正由左至右橫
      向穿越行人穿越道，在畫面顯示「2007/06/15,18: 54:45
      」時，該名女子仍繼續前行橫越行人穿越道，此時該穿越
      道左下角出現1部計程車（即異議人所駕駛之系爭車輛）
      開始右轉，繼之畫面顯示「2007/06/15,18:54:46」，該
      部計程車右前端靠近右後視鏡位置與該名女子發生碰撞，
      該部計程車右前車輪尾端及右後車輪前端均在行人穿越道
      上，顯然行人甲○○遭撞擊之處係在行人穿越道中央。
    (四)汽車駕駛人行經行人穿越道時，遇有行人穿越時，無論是
      否有無交通指揮人員指揮或號誌指示，均應「暫停」讓行
      人優先通過，此乃道路交通安全規則所明文規定，且依照
      證人陳登進所述行人甲○○當時都已經快到騎樓等情，可
      見異議人並未依前開規定「暫停」讓行人甲○○優先通行
      ，亦未預留足夠之緩衝距離讓行人甲○○得以安全通過行
      人穿越道，是異議異議人疏未遵守前開規定，並因而肇事
      致行人受傷，當甚為明確。
五、綜上所述，本件事證明確，異議人確實有於96年6月15日18
    時55分許，駕駛車牌號碼6D-803號營業小客車，行經臺北市
    ○○○路一段與南昌路路口之行人穿越道時，因有行人甲○
    ○穿越，卻未暫停禮讓行人通過，並肇事致甲○○受傷之違
    規行為，已堪認定。從而原處分機關依據道路交通管理處罰
    條例第44條第2項、第61條第3項、違反道路交通管理事件統
    一裁罰基準表規定，裁處罰鍰1,800元之處分，並記違規點
    數3點，於法洵無不合。異議人執前詞否認而聲明異議，指
    摘原處分不當，非有理由，應予駁回。
六、據上論斷，應依道路交通管理處罰條例第87條第2項，道路
    交通案件處理辦法第19條，裁定如主文。
中    華    民    國    97    年    1     月    31    日
                        交通法庭法  官  何俏美
上正本證明與原本無異。
如不服本裁定，應於裁定送達後5日內向本院提出抗告狀。
                                書記官  林曉郁
中    華    民    國    97    年    1     月    31    日


司法院資訊處製作；財團法人民間司法改革基金會備份。
